【裁判字號】    92,訴,178
【裁判日期】    920327
【裁判案由】    返還借款等
【裁判全文】
臺灣板橋地方法院民事判決  九十二年度訴字第一七八號
    原      告  丙○○
    訴訟代理人  劉俊良律師
    被      告  乙○○
    訴訟代理人  甲○○
右當事人間請求返還借款等事件，本院判決如左：
    主      文
被告應給付原告新臺幣壹佰陸拾萬元，及自中華民國八十三年九月十六日起至清償日
止按週年利率佰分之拾貳計算之利息。
訴訟費用由被告負擔。
本判決於原告以新臺幣陸拾萬元為被告提供擔保後，得為假執行；被告於假執行程序
實施前以新臺幣壹佰陸拾萬元為原告提供擔保後，得免為假執行。
    事      實
甲、原告方面：
一、聲明：被告應給付原告新臺幣（下同）一百六十萬元，及自民國八十三年九月二
          十六日起至清償日止按年息百分之十二計算之利息。並陳明原告願供擔保
          以代釋明，請准宣告假執行。
二、陳述：
  （一）被告於八十三年間向原告借款二百萬元，月息一分，並約定於八十四年九月
        二十六日還款，豈料到期後，被告僅還款四十萬元即拒不還款，因依據借貸
        及不當得利之法律關係請求返還借款。
  （二）否認兩造有通謀虛偽意思表示，錢是直接匯到被告帳戶；否認陳逢宜有開本
        票給原告。
三、證據：提出借據、匯款單影本為證據。
乙、被告方面：
一、聲明：請求駁回原告之訴及假執行之聲請；並陳明如受不利之判決，願供擔保請
          求免為假執行。
二、陳述：
  （一）原告所執之借據實際上係被告之兄陳逢宜向伊所借，只因陳逢宜曾遭退票，
        原告要求陳逢宜應找一無退票記錄者提供票據，並出面作為在借據上為「立
        借據人」，被告係陳逢宜之妹，受邀而出面簽立該借據，是被告並非借款人
        ，與原告間並無借貸之法律關係存在，且依民法第八十七條規定，上開借據
        既為原告與被告通謀虛偽意思表示，當應為無效，兩造間無借貸法律關係存
        在。
  （二）對於陳逢宜為借貸當事人，此有被告與原告之對話錄音筆錄及錄音帶為憑，
        上開借款因係陳逢宜向原告所借，陳逢宜嗣後因故去世，原告當時亦知借款
        人去世而未追討，然近日原告卻持明知非真意所立之借據向被告請求返還借
        款或不當得利，被告對上開借款未使用到，如何得利？原告請求顯無理由。
  （三）當初陳逢宜有開一張一百六十萬元的本票給原告，當時因為陳逢宜沒有帳戶
        ，才借用被告帳戶。
三、證據：提出錄音帶及譯文為證據。
    理      由
一、本件原告主張被告向其借款二百萬元，迄今尚有一百六十萬元尚未清償，因起訴
    請求被告返還借款一節，為被告所否認，並抗辯稱實際上借款人是已故之訴外人
    陳逢宜，並非被告向原告借款等語。
二、按當事人主張有利於己之事實者，就其事實有舉證之責任，但法律別有規定或依
    其情形顯失公平者，不在此限，民事訴訟法第二百七十七條定有明文。本件原告
    主張被告向其借用二百萬元，且原告已經將該款項交付被告之事實，業據其提出
    由被告具名簽署之借據影本及華南商業銀行跨行匯款回條聯影本為證據，被告亦
    不否認該借據為其所簽立，且匯款之受款人亦為其所有之帳戶，然抗辯帳戶僅借
    予訴外人陳逢宜使用，實際上借款人為陳逢宜等語，然依照該由被告具名簽署之
    借據所示，借款人乃記載為被告，陳逢宜乃擔任該借款之連帶保證人而已，而原
    告又已經將借貸款項二百萬元匯交被告帳戶，則關於借貸關係之契約當事人間合
    意與交付借貸物等事實，原告實已舉證證明，被告欲否認兩造間借貸關係之存在
    ，自應就其有利之事實舉證證明，然被告僅提出其與原告間電話對話之錄音帶及
    譯文為證據，依據該錄音帶內容所示，原告並無承認借款人為陳逢宜之言詞，不
    足以佐證被告之抗辯為真實，是以，原告主張被告向其借款，迄今尚有一百六十
    萬元尚未返還，因請求返還尚欠之借款及依照約定之年息百分之十二（即月息一
    分）計算之利息為有理由，應予准許。
三、假執行之宣告：兩造均陳明願預供擔保聲請宣告假執行或免為假執行，經核均無
    不合，爰分別酌定相當金額俱准許之。
四、本件事證已臻明確，兩造其餘主張及攻擊防禦方法與證據，經本院斟酌後，與本
    件判決結果已不生影響，故不一一論列，附此敘明。
五、結論：本件原告之訴為有理由，依民事訴訟法第七十八條、第三百九十條第二項
    、第三百九十二條，判決如主文。
中      華      民      國    九十二    年      三      月    二十七    日
                                臺灣板橋地方法院民事第一庭
~B法      官  許  瑞  東
右正本證明與原本無異。
如不服本判決，應於判決送達後廿日內，向本院提出上訴狀。
中      華      民      國    九十二    年      三      月    二十五    日
~B法院書記官  陳  淑  芳


司法院資訊處製作；財團法人民間司法改革基金會備份。
